【裁判字號】    90,訴,196
【裁判日期】    900727
【裁判案由】    懲治走私條例
【裁判全文】
臺灣雲林地方法院刑事判決                            九十年度訴字第一九六號
    公  訴  人  臺灣雲林地方法院檢察署檢察官
    被      告  乙○○
                丁○○
                丙○○
                己○○
                甲○○
右列被告因懲治走私條例案件，經檢察官提起公訴（九十年度偵字第一三一三號），
本院判決如左：
    主  文
乙○○、丁○○、丙○○、己○○、甲○○共同私運管制物品進口逾公告數額，乙○○，處有期徒刑陸月，丁○○，處有期徒刑伍月，丙○○、己○○、甲○○各處有期
徒刑肆月，丙○○、己○○、甲○○均緩刑年。
    事  實
一、乙○○係「東輝號」漁船（船籍港為高雄港）船長，丁○○為該船輪機長、丙○○、己○○、甲○○均為該船船員。其五人與林姓、王姓等名字年籍均不詳之成
    年人本於走私之犯意聯絡，於民國九十年三月九日中午，在台灣海峽之某處公海
    ，受該林姓成年人之託，自某不詳船名之中國大陸漁船上，交卸下未稅洋菸：「
    大衛杜夫」十三萬四千一百六十包、「七星」八萬四千三百九十八包、「峰」三
    萬一千五百二十包，合計二十五萬零七十八包，並由乙○○、丁○○、丙○○、
    己○○、甲○○等人協助，將上開洋菸裝載於「東輝號」漁船上。其中「大衛杜
    夫」洋菸完稅價格新台幣（下同）三百零七萬二千二百六十四元，「七星」洋菸
    完稅價格一百十九萬八千四百五十二元、「峰」洋菸完稅價格八十九萬八千三百
    二十元，合計價格五百十六萬九千零三十六元，屬管制物品。乙○○等人明知於
    此，仍以每箱洋菸一千元之代價，以「東輝號」漁船私運上開洋菸進入我國領海
    ，並於東經一一九度五七分、北緯二三度五十分，即雲林縣台西鄉外海約十海浬
    停泊，等待上開王姓成年人以他船接駁該批管制物品。嗣於九十年三月二十五日
    凌晨四時五十五分許，在上址為海巡隊當場查獲，並扣得上開洋菸等物。
二、案經海岸巡防署海洋巡防總局第十三海防隊報告臺灣雲林地方法院檢察署檢察官
    偵查起訴。
    理  由
一、右揭犯罪事實業據被告乙○○、丁○○、丙○○、己○○、甲○○等人坦承不諱
    ，並為證人戊○○○即現場查獲警員結稱查獲經過屬實，復有海域圖、機漁船（
    含船員）進出港檢查表、船舶登記證書、中華民國船舶國籍證書、漁業執照、被
    告等人之漁民證、「東輝號」船隻照片數幀、行政院海岸巡防署海洋巡防總局第
    十三海巡隊函文及所附扣押物品表、財政部台中關稅局函文等書證在卷可稽，扣
    案之上開未稅洋菸足資佐證。按洋菸係行政院依懲治走私條例規定所公告之「懲
    治走私條例公告管制物品項目及其數額」丙項第一款所示之管制走私物品，依該
    規定，一次私運該項所規定物品一項或數項，其總額由海關照緝獲時之完稅價格
    計算，超過十萬元者，即應依懲治走私條例規定處罰，從而本件事證明確，被告
    五人犯行均堪認定，自應依法論科。
二、核被告五人所為，係犯懲治走私條例第二條第一項之罪。公訴人認被告五人私運
    上開洋菸之地點係在中國大陸福建省圍頭漁港，尚有未洽。被告五人與交接上開
    管制物品之林姓、王姓不詳名字年籍成年人間，有犯意之聯絡、行為之分擔，為
    共同正犯。爰審酌被告犯後坦承犯行，具有悔意，走私洋菸動機係因漁獲量不佳
    而出此下策，但被告乙○○、丁○○前於八十八年十一月二十三日，才因犯懲治
    走私條例案件，經法院各判處有期徒刑六月，緩刑三年，有台灣高等法院被告全
    國前案紀錄表在卷可稽，其二人於緩刑期間又犯案，實難原諒，又被告乙○○身
    為船長，犯罪情節自屬較重，被告丁○○為輪機長，犯罪情節次之，其餘被告丙○○等三人係船員，犯罪情節均屬較輕，並走私洋菸之數量甚鉅等一切情狀，各
    量處如主文所示之刑。另被告丙○○、己○○、甲○○三人前因犯案經法院為有
    期徒刑之刑之宣告，於執行完畢後五年內，均未曾受有期徒刑以上刑之宣告，有
    上開紀錄表在卷可徵，其三人犯罪後已知悔悟，且均有漁民證之正當職業，本院
    認其經此教訓後，當益知警惕，信無再犯之虞，因認其三人所宣告之刑，以暫不
    執行為適當，併均予宣告緩刑三年，以勵自新。扣案之行動電話、ＳＩＭ卡、電
    話電池等物，尚無從證明係供走私所用之物，爰不另為沒收之諭知。另私運上開
    洋菸所用之「東輝號」漁船，因未經扣案，被告乙○○亦供稱該船在本案言詞辯
    論終結前的颱風過境已經沉沒，未免將來執行上之困擾，亦不為沒收之諭知。又
    上開洋菸屬未稅洋菸，信均未貼有專賣憑證，被告等人僅係持有私運，依台灣省
    菸酒專賣暫行條例第三十條、第三十九條第五款、第四十條第一款之規定，應由
    主管機關裁處罰鍰並宣告沒入，該等洋菸並非刑法第三十八條第一項各款所稱之
    物品，亦無從為沒收之諭知，併此敘明。
三、公訴意旨另以：被告乙○○等五人，於九十年三月九日駕駛「東輝號」漁船至福
    建省圍頭漁港，因而認被告五人另犯有台灣地區與大陸地區人民關係條例第八十
    三條第一項之罪。惟按公訴人所指上開規定，係明文：「違反第十五條第四款或
    第五規定者，處二年以下有期徒刑、拘役或科或併科新台幣三十萬元以下罰金」
    ，同條例第十五條第四款、第五款乃規定不得僱用或留用大陸地區人民在台灣地
    區從事未經許可或與許可範圍不符之工作，或居間介紹他人為上開工作。經查檢
    察官起訴之犯罪事實並未言及被告等人有上開條例第十五條第四款、第五款規定
    之事實，當認檢察官起訴之法條是有誤載。而依據檢察官所指之上開犯罪事實，
    應指被告五人係涉犯同條例第八十條第一項前段之違反同條例第二十八條第一項
    規定：「中華民國船舶、航空器、及其他運輸工具，非經主管機關許可，不得航
    行至大陸地區」之罪嫌。惟查：被告乙○○、丁○○固於海巡隊訊問中供述駕駛
    東輝號前往大陸福建省圍頭漁港一事，然其餘共同被告均未供稱有到上開漁港。
    於檢察官訊問中，被告乙○○又供稱：並未到大陸去，是有舢板過來，我們請他
    幫忙去叫來修船等語。於本院庭訊中，被告乙○○五人則均供稱：東輝號漁船並
    未開至大陸圍頭漁港等語清楚。是被告乙○○、丁○○於海巡隊之上開供詞，顯
    有瑕疵，不能為有罪判決之依據。檢察官所指被告五人有開船至大陸圍頭漁港之
    犯罪事實，尚屬不能證明。惟公訴人認上開事實與起訴事實有裁判上一罪關係，
    爰不另為無罪之諭知。
據上論斷，應依刑事訴訟法第二百九十九條第一項前段，懲治走私條例第二條第一項
、第十一條，刑法第二十八條、第七十四條第二款，判決如主文。
中      華      民      國    九十      年      七      月    二十七    日
                                        臺灣雲林地方法院刑事第一庭
                    法  官  侯  廷  昌
右正本證明與原本無異。
如不服本判決，應於判決送達後十日內向本院提出上訴狀( 應附繕本 )。
                                            書記官  李  清  龍
中      華      民      國    九十      年      七      月    二十七    日
懲治走私條例第二條
私運管制物品進口﹑出口逾公告數額者，處七年以下有期徒刑，得併科新台幣二十萬
元以下罰金。
以犯前項之罪為常業者，處三年以上十年以下有期徒刑，得併科新台幣三十萬元以下
罰金。
第一項之未遂犯罰之。
第一項所稱管制物品及其數額，由行政院公告之。


司法院資訊處製作；財團法人民間司法改革基金會備份。
